Inventaris van het archief van de Directie Militair Personeel en taakvoorgangers van het ministerie van Defensie 1948-1979 (1980-1982)
Nationaal Archief, Den Haag
Ministerie van Defensie: Directie Militair Personeel en taakvoorgangers
Directie Militair Personeel
1948-1982
merendeel 1948-1979
5300
21.20 meter; 1015 inventarisnummers.
Normale geschreven, getypte en gedrukte documenten, geen bijzondere handschriften.
Nationaal Archief, Den Haag
Dienst der adjudant-generaal (1948-1950)
Directoraat Personeel (1950-1955)
Directie Militair Personeel (1955-1963)
Dienst Opperofficier Koninklijke Landmacht- en Luchtmacht (1963-, 1976)
Directie Personeel Koninklijke Landmacht- en Luchtmacht (1976-1979)
Het archief bevat stukken betreffende uiteenlopende aspecten van beleid op het gebied van militair personeel, zoals algemeen personeelsbeleid, operatiën, en dienstplicht. Onderwerpen zijn onder meer ook aanleg van militaire erebegraafplaatsen na de Tweede Wereldoorlog, berging en identificatie van stoffelijke resten uit veldgraven, persoonsregistraties van Koninklijke Landmacht en Koninklijke Luchtmacht, en stukken met betrekking tot voormalig Nederlands Nieuw-Guinea en voormalig Nederlands-Indië.
Archiefvorming
Geschiedenis van de archiefvormer
De volledige historische achtergronden en ontwikkelingen van de Directie Personeel Koninklijke Landmacht en Koninklijke Luchtmacht zijn uitgebreid beschreven in de volgende publicatie:
25. Geef acht. Een institutioneel onderzoek naar bedrijfsprocessen en handelingen op het beleidsterrein militair personeel: beroeps- en reservepersoneel in dienst van het ministerie van Defensie en voorgangers, 1945-1993 (samenstelling: drs. F. van der Doe, en drs. M.L. Loef; ISBN 90-74442-26-9), 's-Gravenhage 1994.
Organisatiestructuur op het beleidsterrein militair personeel
Bron: "Geef Acht" Een institutioneel onderzoek naar bedrijfsprocessen en handelingen op het beleidsterrein militair personeel: beroeps- en reservepersoneel in dienst van het ministerie van Defensie en voorgangers, 1945-1993, uitgave rijksarchiefdienst 1994, PIVOT-rapport nr. 25
In september 1945 werd bij het ministerie van Oorlog op militair personeelsgebied de van het Britse leger overgenomen nieuwe functie van adjudant-generaal ingesteld, terwijl bij het ministerie van Marine de Hoofdafdeling Personeel onder leiding kwam van de vlagofficier Personeel, een functie die ook vóór de Tweede Wereldoorlog had bestaan. Bij het ministerie van Marine bleef deze situatie ongewijzigd tot 1959. Bij het ministerie van Oorlog traden in 1950 en 1955 veranderingen op. In 1950 werd de naam Dienst der adjudant-generaal gewijzigd in Directoraat Personeel (DP), welke evenals haar voorganger ging werken voor zowel landmacht- als luchtmachtpersoneel. De functie van adjudant-generaal bleef bestaan, maar kreeg een nieuwe inhoud, namelijk die van chef van de Personeelssectie der Generale Staf. Bij de Marine- en Luchtmachtstaf bestonden overigens ook dergelijke personeelschefs van de chefs van staven: de stafofficier Personeel KM en de chef Personeel KLu.
In 1955 veranderde de naam van de DP bij het ministerie van Oorlog in Directie Militair Personeel (DMP), een duidelijker aanduiding, aangezien de burgerpersoneelszaken van land- en luchtmacht vanouds door een aparte afdeling werden behandeld.
Na de samenvoeging van de ministeries van Oorlog en Marine tot het ministerie van Defensie in 1959 bleef de Hoofdafdeling Personeel van de marine nog vier jaar voortbestaan naast de DMP. De laatste bleef uitsluitend voor land- en luchtmachtpersoneel werken. Pas bij de invoering van de verticale organisatiestructuur in 1963 veranderde de situatie. Per 1 november werd de DMP opgeheven
IT met nummer toegang 5.143.5114, inventarisnummer 1.
. Bij de marine bleef de Hoofdafdeling Personeel bestaan, terwijl bij land- en luchtmacht soortgelijke afdelingen in het leven werden geroepen: de diensten Opperofficier Landmacht en Luchtmacht (DOOPKL/KLu), die de taken op het gebied van behoefteplanning, verwerving, opstellen van wet- en regelgeving, bevordering, ontslag en overig personeelsbeheer van de opgeheven DMP overnamen. Andere taken op het gebied van de personeelszorg en de uitvoering van de Dienstplichtwet, moesten echter centraal blijven. De afdelingen Dienstplichtzaken, Pensioenen en Wachtgelden, Sociale Zaken, Huisvesting, Ontwikkeling en Ontspanning evenals Personeelspubliciteit, die tot dan toe onder de opgeheven directie hadden geressorteerd, bleven daarom op centraal niveau bestaan. De Afdeling Dienstplichtzaken werd direct onder de Secretaris-Generaal (SG) geplaatst, terwijl de overige afdelingen in de in 1964 opgerichte Centrale Directie Gezamenlijk Militaire Personeelsdiensten en Pensioenen werden opgenomen. Alle genoemde centrale afdelingen werkten vanaf dat moment zowel voor militair personeel van de land- en luchtmacht als dat van de zeemacht.
In de jaren 1968 - 1971 werd de doelmatigheid van het functioneren van Defensie onderzocht door de Commissie Verburg
IT met nummer toegang 5.143.5114, inventarisnummers 8-10.
. Naar aanleiding van een tussenrapport van deze commissie werd de functie van directeur Gezamenlijke Militaire Personeels-diensten en Pensioenen in 1969 opgeheven. De afdelingen die onder hem hadden geressorteerd werden als zelfstandige afdelingen direct onder de SG geplaatst. Eind 1971 werd de Centrale Afdeling Militaire Personeelszaken (CAMP) opgericht. De directeur CAMP trad tevens op als adjudant van de voorzitter van de Personeelsraad. Deze situatie bleef ongewijzigd tot de instelling van de matrixorganisatie per 1 december 1976.
IT met nummer toegang 5.143.5114, inventarisnummer 11.
Op bovengenoemde data veranderde ook op het bovengenoemd beleidsterrein de organisatie ingrijpend. Naast de instelling van een centraal Directoraat-Generaal Personeel (DGP), werden onder andere de bovengenoemde DOOPKL en DOOPKLu gewijzigd in directies geheten; Directie Personeel Koninklijke Land- en Luchtmacht (DPKL en DPKLu). De Directeuren Personeel (KL en KLu) stonden respectievelijk aan het hoofd van bovengenoemde directies, functioneel stonden zij onder de bovengenoemde DGP van wie zij functionele aanwijzingen en richtlijnen ontvangen.
Inventarisnummer 125 van deze toegang.
Geschiedenis van het archiefbeheer
Het archief is compleet en "onderhouden", in die zin dat tot 1994 door het semi-statisch archief van de Centrale Afdeling Post- en Archiefzaken de vernietigbare bescheiden werden verwijderd op basis van de ministeriële vernietigingslijst. Aan de dossiers werden registratienummers toegekend, aanvankelijk drie cijfers, later van zes cijfers in de series 100.000 tot en met 500.000. Het onderscheid tussen de series stond in relatie tot de behandelende directies van het ministerie.
De verwerving van het archief
Het archief is krachtens bepalingen van de Archiefwet overgebracht.
Inhoud en structuur van het archief
2.13
Selectie en vernietiging
Dossiers behorende tot de handelingen, categorie (V) vernietigen, werden bij de bewerking afgescheiden en geregistreerd in een apart bestand.
Met deze toegang wordt 21,2 m' overgedragen aan het Nationaal Archief, terwijl 56,0 m' voor vernietiging in aanmerking kwam, op grond van:
de 'selectielijst voor de neerslag van de handelingen - nummers 31, 165, 322, 325, 349, 393, 561, 592 en 605 - van de Minister van Defensie en de onder hem ressorterende actoren op het beleidsterrein militair personeel over de periode 1945 - 1999', 5 juli 2005, (Stcrt. 16 december 2005, nr. 245),
de 'selectielijst voor de neerslag van de handelingen - nummer 283 - van de Minister van Defensie en de onder hem ressorterende actoren op het beleidsterrein organisatie van de rijksoverheid over de periode 1945 - 1999', 5 juli 2005, (Stcrt. 16 december 2005, nr. 245),
de 'selectielijst voor de neerslag van de handelingen - nummer 59 - van de Minister van Defensie en de onder hem ressorterende actoren op het beleidsterrein Militaire Operatiën over de periode vanaf 1945', 3 mei 2005/nr. C/S&A/05/933, (Stcrt. 15 juli 2005, nr. 113/pag. 14).
Ordening van het archief
Het archief heeft betrekking op één beleidsterrein. Met een beleidsterrein wordt bedoeld een afgebakend onderwerp van overheidsbemoeienis, in dit geval dus: "militair personeel".
Het archief is onderverdeeld naar deelbeleidsterrein en vervolgens naar handeling. Per handeling zijn de beschrijvingen van de dossiers vermeld. Een handeling wordt verricht door een actor ter uitvoering van een taak, of op grond van een wettelijke bevoegdheid. Een actor is een overheidsinstelling die bevoegd is zelfstandig op te treden (bijvoorbeeld een minister) binnen het beleidsterrein. Op een beleidsterrein treden meerdere actoren handelend op.
Aanwijzingen voor de gebruiker
Openbaarheidsbeperkingen
Volledig openbaar.
Materiële beperkingen
Andere toegang
Het archief was aanvankelijk beschreven in de Institutionele Toegang: 5.025.5300 - Institutionele Toegang op het gegevensbestand Directie Militair Personeel en haar rechtsvoorgangers van het ministerie van Defensie m.b.t. het beleidsterrein Militair Personeel, 1948-1979 (1980-1982).
Aanvraaginstructie
Openbare archiefstukken kunnen online worden aangevraagd en gereserveerd. U kunt dit ook via de terminals in de studiezaal van het Nationaal Archief doen. Om te kunnen reserveren dient u de volgende stappen te volgen:
U maakt een profiel aan op www.gahetna.nl, en logt vervolgens in
Via de archiefinventaris (alleen de beschrijvingen met rode nummers) selecteert u het gewenste archiefstuk door op de knop 'Reserveren' te klikken
In het volgende scherm geeft u aan op welke dag u het archiefstuk wilt inzien
Indien u zich bevindt in de studiezaal en een tafelnummer heeft ontvangen kunt u dit nummer vermelden. Als u geen tafelnummer heeft kunt u tafelnummer 777 laten staan
Vervolgens bevestigt u uw reservering door deze te versturen.
Verwant materiaal
Beschikbaarheid van kopieën
Bijlagen
Lijst van gebruikte afkortingen
Afkorting Verklaring
AAT
Aan- en afvoertroepen
ABOHZIS
Algemeen, Boven, Onder, Horen, Zien, Intelligentie, Stabiliteit
AFCENT
Allied Forces Central Europe
CADI
Cantinedienst
CLO
Commando Luchtvaartopleidingen
DP
Directoraat Personeel
DMP
Directie Militair Personeel
DOOPKL(u)
Dienst Opperofficier Personeel Koninklijke Landmacht (Luchtmacht)
DPKL(u)
Directie Personeel Koninklijke Landmacht (Luchtmacht)
GGW
Groep(en) Geleide Wapens
KL
Koninklijke Landmacht
KLD
Korps Luchtwachtdienst
KLu
Koninklijke Luchtmacht
KM
Koninklijke Marine
KMA
Koninklijke Militaire Academie
KMAR
Koninklijke Marechaussee
KNIL
Koninklijk Nederlands Indisch Leger
Luva
Luchtmacht vrouwenafdeling
Marva
Marine vrouwenafdeling
MGD
Militair Geneeskundige Dienst
Milva
Militaire vrouwenafdeling
Natres
Nationale reserve
NMMI
Nederlandse Militaire Missie in Indonesië
PSU
Persoonlijke Standaard Uitrusting
RIB
Regeling Inkomsten Buitenland
SHAPE
Supreme Headquarter Allied Powers Europe
VRBKL
Voorlopige Regeling van de Bezoldiging van het militair personeel der KL
Beschrijving van de series en archiefbestanddelen
- Personeelsbeleid, A
  - Informeren van de Staten-Generaal inzake het Defensie personeelbeleid 1950-1970, 2
    Actor: de minister van Defensie
    - Opgave van in Indonesië gesneuvelde en overleden militairen, 1950; 1
    - Benoeming en bevordering van officieren van speciale diensten, 1955; 2
    - Meetellen van diensttijd voor marechaussees die naar een ander onderdeel van de krijgsmacht overgaan, 1956; 3
    - Bevordering tot sergeant-verkeersleidingsassistent, 1958; 4
    - Wijziging van de Dienstplichtwet en de Wet voor het reservepersoneel van de krijgsmacht, 1958; 5
    - Bevorderingsgang en salariëring van officieren van fortificatiën en van officieren technisch opzichter, 1958, 1961, 1963; 6
    - Juridische en sociale voorzieningen voor dienstplichtigen, 1959; 7
    - Rapport Commissie voor de rechtsbasis van de sociale zorg voor de dienstplichtige en daarmee gelijk te stellen militair, 1960; 8
    - Personeelssterkte van de krijgsmacht, 1961; 9
    - Toelage bij oefeningen in het buitenland, 1961 - 1962; 10
    - Secundaire arbeidsvoorwaarden, 1962; 11
    - Welzijnszorg bij de Koninklijke Landmacht, 1962; 11
    - Bevordering naar een tijdelijke rang en de gevolgen daarvan voor het pensioen, 1964; 12
    - Samenvoeging gewestelijke kantoren van de Sociale Dienst, 1966; 13
    - Nekkramp, 1966; 14
    - Toelating tot het georganiseerd overleg van de Vereniging van Militair Technisch Beroepspersoneel, 1967; 15
    - Burger vakontwikkeling, 1967-1968, 1970; 16
    - Uitsluiting van periodieke verhogingen en bevorderingen voor op non-actief gestelde ambtenaren wegens Kamerlidmaatschap, 1968; 17
    - Bevordering van onderofficieren van de Koninklijke Luchtmacht, 1968; 18
  - Het instellen, wijzigen en opheffen van organisatie-eenheden op het beleidsterrein militair personeel 1955-1975, 5
    - Directie Militair Personeel (vm. Directoraat Personeel), 1955-1964; 19-20
      - 1955 - 1961, 19
      - 1962 - 1964 pak, 20
    - Indelingsraden, 1959-1965; 21
    - Beroepskeuze Adviescentrum (BAC), 1967; 22
    - Afdeling sociaal-psychologische zaken van de Dienst Opperofficier Personeel KL (DOOPKL), 1967; 23
    - Bureau beroepskeuze- en studieadviezen bij de Afdeling sociaal-psychologische zaken van DOOPKL, 1972; 24
    - Centraal Selectie Orgaan voor de Militaire Vrouwenafdeling (CSO), 1975; 25
  - Het voorbereiden en vaststellen van plannen waarin de personeelsbehoefte van de krijgsmacht is vastgelegd, sinds 1978 in het kader van het Nederlands Defensie Planningsproces en het Integrale Defensie Planningsproces, zowel per krijgsmachtdeel als voor de gehele krijgsmacht 1954-1979, 11
    - Munitietechnisch personeel KL, 1954; 26
    - Beroepsmilitairen beneden de rang van tweede luitenant KL en KLu, 1957-1958; 27
    - Koninklijke Marechaussee (KMar), 1958-1960, 1965, 1968; 28
    - Meteorologisch personeel KLu, 1964, 1973 - 1979; 29
    - Academici en staf gebrevetteerden KLu, 1964, 1977 - 1979; 30
    - Operationele jachtvliegers, 1965; 31
    - Personeelssterkte KLu, 1964-1966, 1975; 32
    - Gebrevetteerde majoors KL, 1966; 33
    - Specialistische functies bij de Sociale Dienst, de Welzijnszorg en het Korps Mobiele Colonnes, 1966; 34
    - Bestandsprognoses 1968 - 1971 ten behoeve van de vaststelling van de behoefte aan reserve- en dienstplichtig personeel, 1967-1969; 35
    - Automatiseringspersoneel KLu, 1974; 36
    - Luitenant-kolonels en hogere rangen KLu, 1975; 37
    - Halfjaarlijkse behoefteraming KL, KM, KLu, 1977; 38
  - Het instellen, wijzigen en opheffen van officierskorpsen, wapens en (sub)dienstvakken bij de krijgsmachtdelen 1949-1979, 12
    - Nederlandse Militaire Missie in Indonesië (NMMI), 1948-1954; 39-43; 3 pakken en 2 omslagen
      - Memorandum met bijbehorende bijlagen en werkstukken, 39
      - Overeenkomst en bijbehorende briefwisseling, 40
      - Memoranda van majoor Bajetto, 41; omslag
      - Samenstelling voorlopige militaire missie, 42
      - Samenstelling voorlopige militaire missie, omslag, 43
    - Overgang van het Koninklijk Nederlands Indisch Leger (KNIL) naar de KL, 1949-1950; 44
    - Dienstvakken van de Intendancestaf, de Technische Staf en de Geneeskundige Troepen, 1954; 45
    - Bewakingskorps der KL, 1954; 46
    - KL in Nederlands Nieuw-Guinea, 1954-1955; 47
    - Legerorder waarin de KLu wordt aangemerkt registratief korps in het kader van het administratief personeelsbeheer, 1955; 48
    - Garderegiment Grenadiers, 1955; 49
    - Luchtmacht vrouwenafdeling (Luva), 1955-1957, 1964; 50
    - Onderafdeling algemene dienst en Onderafdeling geneeskundige dienst van de Militaire vrouwenafdeling (Milva), 1956; 51
    - Registratief Korps Directoraat Gebouwen, Werken en Terreinen, 1956-1957; 52
    - Dienstgroep officieren technisch opzichter, 1956, 1961; 53
    - Dienstvak van officieren voor speciale diensten, 1957-1969; 54-57; 2 pakken en 2 omslagen
      - Luchtmacht, 1957-1963, 54
      - Landmacht, 1961-1964, 55; pak
      - Landmacht, 1965-1969, 56; pak
      - Land- en Luchtmacht, 1962-1968, 57
    - Tweede en derde Regiment Genietroepen (pontonniers), 1957; 58
    - Registratieve korpsen (mobilisatiebureaus) KL en KLu, 1958; 59
    - Garnizoensbureaus, 1958; 60
    - Dienstgroepen officieren, officieren van speciale diensten, officieren van vakdiensten, officieren technisch opzichter, vrouwelijke officieren, reserve officieren, reserve officieren voor speciale diensten, vrouwelijke reserve officieren KLu, 1961-1964, 1966 - 1967; 61
    - Dienstvakken van de officieren voor speciale diensten, 1962; 62
    - Dienstvak van de officieren van vakdiensten en de officieren van vakdiensten KMar, 1966-1967, 1969; 63
    - Korps Luchtwachtdienst (KLD), 1967-1968; 64
    - Milva, 1969; 65
    - Militair revalidatiecentrum te Doorn en het militair hospitaal Dr. A. Mathijsen te Utrecht als inrichtingen voor revalidatie dagbehandeling, 1973-1979; 66
    - Administratief Squadron Zeist, 1976; 67
  - Het voorbereiden en vaststellen van voorschriften waarin de procedure ter opstelling, vaststelling en wijziging van oorlogs- en vredessamenstellingen en oorlogsorganisatietabellen (sinds 1966 OTAS-sen) per krijgsmachtdeel is vastgelegd 1950-1972, 13
    - Machtiging aan commandant KL Nederlands Nieuw-Guinea tot afwijking van de voorlopige organisatietabel 1952, 1950-1972; 68
      Met lacunes.
    - Mobilisatie reservepersoneel en dienstplichtig personeel, 1950, 1952; 69
    - Administratieve en registratieve handelingen in verband met de gewijzigde vredessamenstelling KL, 1954; 70
  - Het voorbereiden en vaststellen en wijzigen van oorlogs- en vredessamenstellingen en oorlogsorganisatietabellen (sinds 1966 OTAS-sen) voor de personeelsbezetting in oorlogs- en vredestijd per krijgsmachtdeel 1950-1979, 14
    - Nederlandse Militaire Missie in Indonesië (NMMI), 1950-1951; 71
    - Vredesbevelvoering KL, 1951; 72
    - Centrale Registratie en mutatie van gegevens van militair personeel van de land- en luchtmacht, 1951-1952; 73
    - KL Nederlands Nieuw-Guinea, 1953-1954; 74
    - Uitbreiding kern Basiscommando KL, 1954; 75
    - Nederlandse reserve officieren bij het hoofdkwartier Northern Army Group, 1954; 76
    - Vrouwelijke militaire instructeurs voor de luchtdoelartillerie operatiekamer, 1954; 77
    - Opbouwplan beroeps onderofficieren en minderen KLu, 1954; 78
    - Infanterie Schietkamp, 1954; 79
    - Chauffeursscholen, 1954; 80
    - Cantinedienst (CADI), 1954; 81
    - KL in Suriname, 1954-1956; 82
    - Nationale Reserve (Natres)., 1954, 1956; 83
    - Dienstvakken van de Technische Staf, Intendance Staf, Geneeskundige Troepen, 1954-1956, 1959, 1961, 1963; 84
    - Hogere Krijgsschool, 1955; 85
    - Nederlands detachement KL bij Supreme Headquarters Allied Powers Europe (SHAPE), 1955; 86
    - Parate en mobilisabele onderdelen van de Territoriale Luchtdoelartillerie, 1955; 87
    - Personeelssterkte KL, KM en KLu, 1955-1961, 1963; 88
    - Officieren voor speciale diensten in de KL en KLu, 1955, 1959; 89
    - Combinatie van de functie van liaisonofficier van de luchtdoelartillerie met die van de commandant van het 901 Luchtdoelartillerie Detachement van de KLu, 1956; 90
    - Verplegers, onderofficieren, reserve officieren arts KL en KLu en de Militair Geneeskundige Dienst (MGD), 1956-1959; 91
    - Mobiele Colonnes, 1956-1962; 92
    - Opbouw officierskorpsen en herwaardering en de behoefte aan beroepsofficieren tandarts, 1956, 1959; 93
    - Periodieke opgaven betreffende de personeelssterkte KL en KLu, 1956-1979; 94
    - Overschot onderofficieren administratieve diensten, 1957; 95
    - Grote Staf, 1957; 96
    - Depot voor Discipline, 1957; 97
    - Bureau Luchtmachtattaché Londen, 1957; 98
    - Sectie Sociale Dienst van het Demobilisatiecentrum, 1957; 99
    - Inspectie van de Technische Dienst, 1957; 100
    - Beschikbaarstelling van academici en ingenieurs, 1957-1958, 1967; 101
    - Voorlopige vredesorganisatie van de Beleidsstaf KLu, 1959; 102
    - Registratieve herindeling van overcompleet KL personeel bij de KLu, 1959; 103
    - Voorlopige vredessamenstelling Staf Commando Luchtvaartopleidingen (CLO), 1959-1960; 104
    - Officieren Directie Gebouwen Werken & Terreinen (DGW&T), 1959-1961; 105
    - Onderofficieren bij het Wapen der Infanterie, 1960; 106
    - Grond-lucht geleide wapens KLu, 1960; 107
    - Voorlopige vredessamenstelling Koninklijk Militair Invalidenhuis Bronbeek, 1960, 1966; 108
    - 5 (NL) Pijpleidingdivisie, 1963-1964; 109
    - Nederlandse delegatie bij de logistieke werkgroep F-104G, 1964; 110
    - Groepen Geleide Wapens (GGW), 1964-1966, 1974 - 1975, 1979; 111
    - Luchtmachtstaf, 1965; 112
    - Herziening organisatieschema Dienst Opperofficier Personeel KLu (DOOPKLu), 1965; 113
    - Detachementen KMar ten behoeve van de KLu, 1965; 114
    - Beroepskeuze Adviescentrum, 1966; 115
    - Overschakeling van vredes- naar oorlogsbevelvoering KLu, 1966; 116
    - Hulp-anesthesisten, 1967; 117
    - DOOPKL, 1967-1968; 118
    - Sterktestaten KL, KLu, KM en KMar., 1967-1979; 119-122; 4 pakken
      - 1967 - 1970, 119
      - 1971 - 1972, 120
      - 1973 - 1976, 121
      - 1977 - 1979, 122
    - Vliegbasis Volkel afdeling bewapening, 1967, 1979; 123
    - Sterkte ramingen vrijwilligers KL, 1969; 124
    - DOOPKLu en de Directie personeel KLu (DPKLu), 1970-1979; 125
    - Onderdeelsorganisatie in het bijzonder de operationele vliegbasis KLu, 1972, 1977; 126
    - Overname van de verkeersleidingsdienst der KM door de KLu, 1974-1976, 1978; 127
    - Personeelsaanvulling KL in oorlogstijd, 1975; 128
    - Groep Lichte Vliegtuigen en de Vliegbasis Deelen, 1975-1976; 129
    - Haagse Staven KLu, 1979; 130
  - Het voorbereiden en vaststellen van vakbekwaamheids- of functie-eisen, waaraan het militair personeel moet voldoen om in aanmerking te komen voor een bepaalde functie 1954-1978, 15
    - Regeling betreffende de vaststelling van vakbekwaamheidseisen, het onderzoek naar de vakbekwaamheid en de toekenning van certificaten van vakbekwaamheid KL en KLu, 1954, 1955, 1956, 1961; 131
    - Vakbekwaamheid en loopbaan van technisch personeel van de Verbindingsdienst KL, 1955; 132
    - Beroepsverbintenis van vrijwilligers van de Natres bij de Mobiele Colonnes, 1955; 133
    - Officierskandidaten Milva, 1956; 134
    - Besluit werkelijke dienst reserve officieren KL, 1957; 135
    - Benoeming tot officier voor speciale diensten, 1965, 1972 - 1973; 136
    - Functieanalyse KLu, 1974, 1976 - 1978; 137
    - Testvliegers KLu, 1978; 138
  - Het voorbereiden en vaststellen van aanwijzingen, richtlijnen en voorschriften voor de uitvoering van het personeelsvoorzieningsbeleid bij de krijgsmachtdelen 1951-1973, 17
    - Werving t.b.v. Nederlands Detachement Verenigde Naties (NDVN) in Korea, 1951, 1954; 139
    - Werving en selectie Milva, 1953-1958, 1964-1965; 140; pak
    - Indelings- en selectieprocedure, 1954-1955; 141
    - Selectie en personeelsvoorziening KLu, 1954-1968; 142
    - Machtiging voor toelating tot een eerste vrijwillige verbintenis bij het beroepspersoneel beneden de rang van tweede luitenant KLu, 1956; 143
    - Vrijwillig nadienen van reserve vliegers KLu, 1957; 144
    - Werving en selectie vliegers KLu, 1957-1960; 145
    - Werving en selectie officieren Luva, 1957, 1966; 146
    - Aanwijzingen betreffende personeelsvoorziening nr. 1 ten behoeve van de voorlichting bij de legeronderdelen, 1959; 147
    - Detachering officier KL bij intelligence division SHAPE, 1960; 148
    - Surinamers in dienst als reservepersoneel beneden de rang van tweede luitenant KL in Suriname, 1961-1966; 149
    - Selectie beroepspersoneel KMar, 1962; 150
    - Herwaardering van de functie chauffeur pantservoertuigen, 1965; 151
    - Personeelsvoorziening Studiecentrum voor Militair Leiderschap (SCML), 1966; 152
    - Interne werving KL, 1967; 153
    - Beroepsofficieren inlichtingen KLu, 1973; 154